【裁判字號】    95,交聲,870
【裁判日期】    951215
【裁判案由】    聲明異議
【裁判全文】
臺灣高雄地方法院交通事件裁定     95年度交聲字第870號
原處分機關  高雄市政府
異  議  人  陳珮瑜原名為甲○.
即受處分人
上列異議人即受處分人因違反道路交通管理處罰條例案件，對於
高雄市政府民國95年11月8 日所為之裁決處分（原處分案號：高
市府交裁字第32-BH0000000號），聲明異議，本院裁定如下：
    主  文
原處分關於「違反處罰條例之行為，拒絕停車接受稽查而逃逸」
及「罰鍰新台幣陸仟元」部分，均撤銷。
陳珮瑜關於違反處罰條例之行為，拒絕停車接受稽查而逃逸部分
，不罰。
    理  由
一、聲明異議意旨略以：受處分人即異議人陳珮瑜（原名為甲○
    ○，下稱異議人）名下所有車號XXW-888 之重型機車目前係
    借予男友乙○○使用，據乙○○轉述民國95年5 月14日當日
    係由其騎乘該機車搭載友人葛明麟行經高雄市○○路時遇有
    路檢，當時機車乘客葛明麟確未依規定戴安全帽，但警員並
    未攔停渠等，故渠等未有拒絕停車接受稽查而逃逸之行為。
    詎嗣後高雄市政府警察局交通警察大隊竟逕行舉發其有「拒
    絕停車接受稽查而逃逸」之情事，實感莫名，異議人不服該
    部分裁處，乃提起本件異議云云。
二、按依行政程序法第43條規定「行政機關為處分或其他行政行
    為，應斟酌全部陳述與調查事實及證據之結果，依論理及經
    驗法則判斷事實之真偽，並將其決定及理由告知當事人」之
    意旨，得認人民有無違反法律上義務，仍應由行政處分機關
    負舉證責任；且行政訴訟法第136 條亦規定準用民事訴訟法
    第277 條「當事人主張有利於己之事實者，就其事實有舉證
    之責任。但法律別有規定，或依其情形顯失公平者，不在此
    限」之規定；又道路交通管理處罰條例第89條規定「法院受
    理有關交通事件，準用刑事訴訟法之規定；其處理辦法，由
    司法院會同行政院定之」，道路交通案件案件處理辦法第4
    條第1 項規定「聲明異議案件之處理，除準用刑事訴訟法有
    關規定外，依本辦法之規定處理之」，而刑事訴訟法第154
    條第2 項則規定「犯罪事實應依證據認定之，無證據不得認
    定犯罪事實」，是綜據上述，行政處分機關就人民有無違反
    法律上義務之事實應負舉證責任甚為明灼。
三、經查：
  (一)道路交通管理處罰條例第60條第1 項規定：「汽車駕駛人，
    駕駛汽車有違反本條例之行為，經交通勤務警察或依法令執
    行交通稽查任務人員制止時，不聽制止或拒絕停車接受稽查
    而逃逸者，除按各該條規定處罰外，處新臺幣3000 元以上6
    000 元以下罰鍰。」道路交通管理處罰條例第63條第1 項規
    定：「汽車駕駛人有下列各款所列條款之一者，除依原條款
    處罰鍰外，並予記點：一、有第33條第1 項、第2 項、第38
    條第1 項、第40條、第45條、第47條第1 款至第3 款、第48
    條、第49條或第60條第1 項、第2 項第1 款、第2 款情形之
    一者，各記違規點數1 點˙˙˙」。依照上開處罰規定，其
    處罰之對象係汽車駕駛人，並非汽車所有人。按普通重型機
    器腳踏車，依交通安全規則第3 條第6 款規定，係屬汽車之
    一種；又不服指揮稽查而逃逸，得逕行舉發，並以汽車所有
    人為被通知人製單舉發，固為道路交通管理處罰條例第7條
    之2 第1 項第4 款、第4 項規定；但前開得逕行舉發，並以
    汽車所有人為被通知人製單舉發之規定，應僅是為便於舉發
    並查明違規駕駛人，並非以汽車所有人製單舉發並當然以之
    為處罰之對象。
  (二)原處分機關依高雄市政府警察局交通大隊第五分隊移送之高
    市警交相字第BH0000000 號舉發通知單，認上開XXW-888 號
    機車駕駛人，曾於上揭時、地拒絕停車接受稽查而逃逸，因
    而於95年11月8 日依道路交通管理處罰條例第60條第1項 規
    定，對異議人予以裁罰等情，固有上開案號裁決書及舉發通
    知單等資料在卷可稽。惟證人乙○○及葛明麟均於本院審理
    時證稱：當天係乙○○騎機車載葛明麟沿高雄市○○路行駛
    等語（參見本院95年12月6 日訊問筆錄），且依員警拍攝之
    違規相片1 幀，案發當時駕駛及乘坐上開機車之人均為男性
    ，足認身為女性之異議人，實與上開交通違規犯行無關，參
    以上開道路交通管理處罰條例第60條第1 項規定處罰之對象
    係為車輛之駕駛人，是縱認上開XXW-888 號機車係異議人出
    借予友人乙○○騎乘，仍無對其裁罰之理。是原處分機關就
    異議人有裁決書上所載違規事實之存在，並未能提出確切證
    據以資證明，自難認異議人確有上開違規行為。從而，原處
    分機關不察，逕對異議人為前開裁罰，難認適法，是異議人
    就本件「違反處罰條例之行為，拒絕停車接受稽查而逃逸」
    之部分，異議為有理由，自應由本院將原處分機關就該部分
    之處分撤銷，另諭知異議人該部分不罰，以資適法。
四、據上論斷，應依道路交通案件處理辦法第20條前段，裁定如
    主文。
中    華    民    國    95    年    12    月    15    日
                  交通法庭  法  官  張茹棻
以上正本證明與原本無異。
如不服本裁定，應於送達後5日內，向本院提出抗告狀。
中    華    民    國    95    年    12    月    18    日
                            書記官  陳惠玲


司法院資訊處製作；財團法人民間司法改革基金會備份。
